臺灣高等法院刑事判決　　　　　　　　99年度上訴字第4102號
上　訴　人
即　被　告　詹承賢
選任辯護人　許巍騰律師
上列上訴人因違反毒品危害防制條例案件，不服臺灣板橋地方法
院99年度訴字第183號，中華民國99年9月30日第一審判決（起訴
案號：臺灣板橋地方法院檢察署98年度偵字第32073 號），提起
上訴，本院判決如下：
    主  文
原判決撤銷。
詹承賢共同販賣第三級毒品未遂，累犯，處有期徒刑肆年。扣案
之愷他命拾壹包（驗餘淨重仟伍佰柒拾點玖公克）、愷他命
包（驗餘淨重壹佰玖拾柒點玖貳公克）、門號0000000
000號行動電話（含SIM卡壹張）壹支、帳冊壹本、門號00
00000000號行動電話（含SIM卡壹張）壹支、電子磅秤
壹臺，均沒收。
    事  實
一、詹承賢前於民國96年間因持有第二級毒品案件，經原審法院
    於96年10月26日以96年度簡字第6615號刑事簡易判決判處有
    期徒刑2月，於96年11月28日確定，於97年1月9日易科罰金
    執行完畢。詎不知警惕，竟於97年間，在不詳處所，取得第
    三級毒品愷他命（Ketamine）淨重共3,772.06公克。復於98
    年11月20日，另行起意與陳建璋（業經原審判處有期徒刑2
    年確定）基於營利之犯意聯絡，由詹承賢提供第三級毒品愷
    他命，而陳建璋聯繫真實姓名年籍不詳綽號「小成」之成年
    男子，約定同日在三峽交流道下，以8萬元之價格，販賣第
    三級毒品愷他命200公克予「小成」，陳建璋則持上開毒品
    前往交易，並負責向「小成」收取交易得款後再交回予詹承
    賢，陳建璋可自銷售每100公克愷他命之價款中，自詹承賢
    處受領1,000元作為報酬。惟陳建璋於同日下午5時許，前往
    詹承賢位在臺北縣三峽鎮○○路69巷15號處，向詹承賢領取
    上揭供交易之愷他命後，未及出門即在現場為警查獲而未交
    易成功。並經警分別在詹承賢住處扣得詹承賢所有愷他命11
    包（淨重共3,574.06公克）、用以與陳建璋聯絡使用之門號
    0000000000號（含sim卡1張）1支及用來秤上揭愷他命毒品
    重量使用之電子磅秤1臺；另自陳建璋身上及所駕駛汽車內
    扣得愷他命3包（淨重198公克）及陳建璋所有用以與詹承賢
    聯絡使用之門號0000000000號行動電話（含sim 卡1張）1支
    、帳冊1本等物，而循線查獲上情。
二、案經海巡署海岸巡防總局北部地區巡防局移送臺灣板橋地方
    法院檢察署檢察官偵查起訴。
    理  由
一、證據能力部分：
  (一)查被告詹承賢所使用之0000000000號行動電話，自98年10月
    9日起至98年12月5日止，經臺灣桃園地方法院分別於98年10
    月8日、98年11月4日分別核發98年聲監字第000776號、98年
    聲監續字第000953號進行監聽、錄音等情，有卷附通訊監察
    書可證【98年度偵字第32073號卷（下稱偵卷）第155-158頁
    】。上開監聽行為既為原審法院依法核發通訊監察書所為，
    符合96年7月11日修正公布施行後通訊保障及監察法之規定
    ，應屬合法，其等監聽錄音自有證據能力。又警方將合法通
    訊監察所得，轉譯為文字之採證之程序本屬合法，是偵卷第
    69-78、166-187頁所附該等通訊監察譯文應均具有證據能力
    。
  (二)證人陳建璋於於警詢時之陳述及偵訊時之證述，屬傳聞證據
    ，被告、辯護人及檢察官明知，但於準備程序及審判期日中
    均表示無意見，且迄言詞辯論終結亦未聲明異議，本院審酌
    上開證據資料製作時之情況，尚無違法不當及證明力明顯過
    低之瑕疵，且查無顯不可信之情況，認為以之作為證據應屬
    適當，爰依刑事訴訟法第159條之1第2項、第159條之5規定
    ，認定前揭供述均有證據能力。
  (三)本院下列所引用卷內之文書證據及物證，並無證據證明係公
    務員違背法定程序所取得，檢察官、被告、辯護人等於本院
    亦均未主張排除下列文書證據及物證之證據能力，且迄本院
    言詞辯論終結前均未表示異議，本院審酌前揭文書證據及物
    證並非公務員違背法定程序所取得，亦無刑事訴訟法第159
    條之4顯有不可信之情況，故下列文書及物證應均有證據能
    力。
二、訊據上訴人即被告詹承賢對於持有扣案愷他命以及上揭與陳
    建璋共同販賣第三級毒品愷他命未遂即遭警查獲等事實於原
    審及本院審理時均坦承不諱（見原審卷第185背頁、186、
    187背頁、本院卷第70頁背面），核與：
  (一)證人即共同被告陳建璋於偵查中證述情節大致相符（見偵卷
    第202頁），且有被告所持用0000000000號與證人即共同被
    告陳建璋所持用0000000000之通訊監察譯文在卷可按（見偵
    卷第69-78頁）。
  (二)而經警於上揭時、地，分別在被告住處扣得愷他命11包（淨
    重共3,574.06公克，即總毛重3612.58公克減包裝塑膠袋總
    重38.52公克）；另自陳建璋身上及車輛中扣得愷他命3 包
    （淨重198公克，即毛重201.81公克減包裝塑膠袋總重3.81
    公克）一節，有上揭扣案之愷他命可稽，且扣案之上開愷他
    命共14包經送請內政部警政署刑事警察局鑑定之結果，確係
    含愷他命成分之白色細晶體（純度分別約98%、90%，純質淨
    重共約3619.55公克），此有該局98年12月4日刑鑑字第0980
    163514號鑑定書1紙在卷可稽（見偵卷第144-145頁）。
  (三)復有經警於上揭查獲時、地在被告住處扣得之門號00000000
    00號行動電話1支（含sim卡1張）及電子磅秤1臺；另自陳建
    璋身上及所駕駛車內扣得之0000000000號行動電話1支（含
    sim卡1張）、帳冊1本等物品，並有現場蒐證照片7張（見偵
    卷第79-82頁）可資佐證。
  (四)販賣第三級毒品毒品係政府嚴予查緝之違法行為，非可公然
    為之，不論是瓶裝或紙包之毒品，均可任意分裝或增減其分
    量，而每次買賣之價量，亦隨時隨雙方關係之深淺、當時之
    資力、需求程度及對行情之認知等因素，機動的調整，則無
    論以原包裝賣出或分裝後再行出賣之每包售價，均可因賺取
    價差而牟得利益，至為昭然，凡為販賣之不法勾當者，苟無
    利可圖，應無甘冒被查緝法辦重刑之危險，平白無端義務為
    該買賣之工作，而被告與綽號「小成」者間並非親故至交，
    苟無利得，豈會甘冒重刑之風險，供其取得愷他命，且答應
    給付共同被告陳建璋報酬之理。是被告販賣愷他命予「小成
    」主觀上有營利之意圖甚明。是被告上揭自白確與事實相符
    ，而值採信，本案事證明確，被告犯行堪以認定。
三、核被告所為係犯毒品危害防制條例第4條第6項、第3項之販
    賣第三級毒品未遂罪。被告所為上揭販賣第三級毒品愷他命
    未遂犯行，與共同被告陳建璋間有犯意聯絡及行為分擔，均
    為共同正犯。被告因販賣而持有第三級毒品之低度行為，應
    為販賣第三級毒品之高度行為所吸收，均不另論罪。被告上
    揭已著手施行販賣第三級毒品犯行而未遂，應依並依刑法第
    25條第2項規定減輕其刑。按犯毒品危害防制條例第4條之罪
    於偵查及審判中均自白者，減輕其刑，毒品危害防制條例第
    17條第2項定有明文。查被告於原審及本院審理時雖坦承上
    揭共同販賣第三級毒品未遂犯行不諱，然其於偵訊時則否認
    有何共同販賣第三級毒品未遂犯行（見偵查卷第190頁），
    與上開毒品危害防制條例第17條第2項減輕其刑之要件不符
    。又被告有如事實欄一所述之前案刑事犯罪執行紀錄，有本
    院被告前案紀錄表1份附卷可稽，其於上開有期徒刑執行完
    畢後5年內，故意再犯本件有期徒刑以上之罪，應依刑法第
    47條第1項之規定，論以累犯，並加重其刑，且就所犯販賣
    第三級毒品未遂罪先加後減之。檢察官於原審雖補充更正認
    被告所為係犯同條例第4條第3項之販賣第三級毒品既遂罪，
    惟並無證據證明被告係意圖販賣而購入，且被告於警詢時所
    稱上開毒品係於97年間取得，與本案之98年11月間販賣，於
    時間上亦難認是販入後第一次販出，惟公訴人認此部分與起
    訴部分係實質一罪關係，爰不另為無罪之諭知。
四、原判決以被告犯行事證明確，予以論罪科刑，固非無見。惟
    查：被告所為，係犯販賣第三級毒品未遂罪，原判決認被告
    係犯販賣第三級毒品既遂罪，尚有誤會。被告上訴指摘及此
    ，為有理由，自應由本院將原判決予以撤銷改判。爰審酌被
    告正處壯年，不思以正途取得財富，而為販賣具成癮性、濫
    用性、侵害性之第三級毒品，助長社會不良風氣，且甫因運
    輸第三級毒品案件為警查獲，竟未為悔改繼續違犯本件販賣
    犯行，其惡性甚鉅，兼衡其素行、智識程度、犯罪動機、目
    的、手段、所生危害，暨犯後坦承部分犯行態度，並斟酌扣
    案擬販賣之愷他命數量高達3772.06公克，惟僅止於販賣未
    遂階段，尚未對他人身心健康造成戕害等一切情狀，量處如
    主文第2項所示之刑，以示懲儆。又按鑑於第三、四級毒品
    均係管制藥品，毒品危害防制條例特於同條例第11條之1明
    定無正當理由，不得擅自持有；第18條第1項後段復規定查
    獲之第三、四級毒品，無正當理由而擅自持有者，沒入銷燬
    之。從而，依同條例第18條第1項後段應沒入銷燬之毒品，
    專指查獲之施用、持有第三、四級毒品而言；倘係查獲之製
    造、運輸、販賣、意圖販賣而持有、以非法方法使人施用、
    引誘他人施用或轉讓之第三、四級毒品，既屬同條例相關法
    條明文規定處罰之犯罪行為，即非該條項應沒入銷燬之範圍
    。又同條例第19條第1項所定「供犯罪所用或因犯罪所得之
    物」，係指犯第4條至第9條、第12條、第13條或第14條第1
    項、第2項之罪所用或所得之物，不包括毒品本身在內，自
    不得為第三、四級毒品之沒收依據（以犯第四條第三項販賣
    第三級毒品罪為例，其供犯罪所用之物，當指「供販賣第三
    級毒品所用之物」而言；第三級毒品本身為販賣之標的，為
    遂行販賣該毒品使用之物，始屬「供犯罪《犯第四條第三項
    之販賣第三級毒品罪》所用之物」，其理至明）。同條例對
    於查獲之製造、運輸、販賣、意圖販賣而持有、以非法方法
    使人施用、引誘他人施用及轉讓第三、四級毒品之沒收，並
    無特別規定，如其行為已構成犯罪，則該毒品即屬不受法律
    保護之違禁物，應回歸刑法適用，依刑法第38條第1項第1款
    之規定沒收之（最高法院95 年臺上字第911號判決意旨參照
    ）。是本案扣案被告所有愷他命11包（驗餘淨重共3,573.9
    公克）、另自陳建璋身上及所駕駛汽車內扣得愷他命3包（
    驗餘淨重197.92公克）為違禁物，依上開說明，應依刑法第
    38條第1項第1款規定沒收。至於經鑑定用罄部分，因業已滅
    失，不另為沒收諭知，附此指明。末按依毒品危害防制條例
    第19條第1項規定：犯同條例第4條至第9條、第12條、第13
    條或第14條第1項第2項之罪者，其供犯罪所用或因犯罪所得
    之財物均沒收之，如全部或一部不能沒收時，追徵其價額或
    以其財產抵償之。查本案扣案之0000000000號行動電話（含
    SIM卡1張）1支、電子磅秤1臺，為被告所有並分別用以與共
    同被告陳建璋聯絡販賣愷他命事宜、用來秤上揭愷他命毒品
    重量使用一節，亦經被告所供明（見原審卷第184背頁）；
    另扣案之帳冊1本、門號00 00000000號行動電話（含SIM卡1
    張）1支等物，為共同被告陳建璋所有，分別用來記載販賣
    愷他命之買家資料、聯絡綽號「小成」之人所用等情，亦經
    共同被告陳建璋所供明（見偵卷第25、98、202頁）；是上
    揭扣案物均係供被告犯本案販賣第三級毒品犯罪所用之物，
    且分別為其或共同被告（共犯）陳建璋所有，均應依毒品危
    害防制條例第19條第1項之規定，宣告沒收之。至於扣案被
    告所有之0000000000號行動電話（含SIM卡1張）1支及現金
    10,000元及共同被告陳建璋所有之21,100元等物，並無法認
    定係被告詹承賢供本件販賣第三級毒品犯行所用或因犯罪所
    得之物，爰不為沒收之諭知，附此指明。
據上論斷，應依刑事訴訟法第369條第1項前段、第364條、第299
條第1項前段，毒品危害防制條例第4條第3項、第6項、第19條第
1項，刑法第11條、第47條第1項、第25條第2項、第38條第1項第
1款，判決如主文。
本案經檢察官呂光華到庭執行職務。
中    華    民    國    100    年    2    月    25    日
                  刑事第二十一庭審判長法  官  周政達
                                      法  官  楊力進
                                      法  官  許永煌
以上正本證明與原本無異。
如不服本判決，應於收受送達後10日內向本院提出上訴書狀，其
未敘述上訴之理由者並得於提起上訴後10日內向本院補提理由書
（均須按他造當事人之人數附繕本）「切勿逕送上級法院」。
                                      書記官  林吟玲
中    華    民    國   100    年    3     月    1     日
附錄：本案論罪科刑法條全文
毒品危害防制條例第4條
製造、運輸、販賣第一級毒品者，處死刑或無期徒刑；處無期徒
刑者，得併科新臺幣2千萬元以下罰金。
製造、運輸、販賣第二級毒品者，處無期徒刑或7年以上有期徒
刑，得併科新臺幣1千萬元以下罰金。
製造、運輸、販賣第三級毒品者，處5年以上有期徒刑，得併科
新臺幣7百萬元以下罰金。
製造、運輸、販賣第四級毒品者，處3年以上10年以下有期徒刑
，得併科新臺幣3百萬元以下罰金。
製造、運輸、販賣專供製造或施用毒品之器具者，處1年以上7年
以下有期徒刑，得併科新臺幣1百萬元以下罰金。
前五項之未遂犯罰之。